【裁判字號】    95,上訴,1601
【裁判日期】    950919
【裁判案由】    偽造文書等
【裁判全文】
臺灣高等法院臺中分院刑事判決        95年度上訴字第1601號
上  訴  人
即  被  告  丙○○
                      號（
上列上訴人因偽造文書等案件，不服臺灣彰化地方法院95年度簡
上字第16號中華民國95年6月16日第一審判決 （聲請簡易判決處
刑案號：臺灣彰化地方法院檢察署94年度偵字第8311號；併辦案
號：臺灣臺中地方法院檢察署95年度偵字第5367號，臺灣苗栗地
方法院檢察署95年度偵字第250號） ，提起上訴，本院判決如下
：
    主  文
原判決撤銷。
丙○○行使偽造私文書，足以生損害於他人，處有期徒刑捌月。
偽造之「蕭智宏」署押壹枚及扣案之賣車廣告壹拾捌張、空白買
賣契約書紙暨行動電話壹支（不含ＳＩＭ卡）均沒收。
    事  實
一、丙○○得知甲○○於民國（下同）九十四年七月九日，在奇
    摩中古網站上登載欲購買中古車之訊息，並留下00000
    00000號行動電話供聯繫之用，其竟基於偽造文書及意
    圖為自己不法之所有之概括犯意，於：
  (一)九十四年七月九日下午二時許，以其所有00000000
    00號行動電話聯繫甲○○，佯稱可代為競標法拍車，並相
    約於當日見面討論。二人於同日下午五時許，在苗栗縣通霄
    鎮○○路與中興路路口之「統一超商」見面，丙○○為取信
    於甲○○，當場拿出中古車訊介紹二○○二至二○○四年之
    馬自達自用小客車，甲○○不疑有詐，乃同意丙○○代為競
    標法拍車，並應丙○○之要求，先交付新臺幣（下同）六萬
    元、身分證及健保卡影本予丙○○。同年月十一日晚上七時
    許，丙○○又以上開電話聯繫甲○○，佯稱車輛已用三十八
    萬元之代價標到，致甲○○再陷於錯誤，於九十四年七月十
    一日晚上七時三十分許，在上址之「統一超商」，再將尾款
    三十二萬元、身分證及健保卡影本交付予丙○○。嗣丙○○
    未依約定時間交付車輛且避不見面，甲○○始知受騙。
  (二)九十四年九月二十日晚上八時許，假藉賣法拍中古車之名，
    上網與乙○○約在台中市西屯區看車，雙方見面並看畢中古
    車，乙○○隨即到自動櫃員機提領十萬元，交予丙○○，雙
    方並約定於九十四年九月二十一日在桃園縣桃園市火車站前
    交車，屆期丙○○未依約交車，乙○○始知受騙。
  (三)九十四年十月二日某時，與林晏鈺洽談「馬自達3」自用小
    客車之買賣事宜時，刻意欺瞞無車可售之事實，致林晏鈺陷
    於錯誤，以三十五萬元價格與其達成買賣合意，並於同年月
    五日凌晨一時許，在彰化縣大村鄉○○路九二之一五號「7-
    11便利超商」前，交付五萬元訂金與丙○○，丙○○為取信
    於林晏鈺，另於同年月十三日晚上八時許，偕同林晏鈺至臺
    中市○○區○○路二段三五三號之「鴻瑞汽車商行」，向林
    晏鈺訛稱車行內之車牌號碼一二六六─ＬＮ號 「馬自達3」
    之自用小客車即為其欲出售之車輛云云，林晏鈺不疑有他，
    遂再於同年月十四日下午一時許，在彰化縣花壇鄉○○路○
    段六○六號「7-11便利超商」前交付九萬元車款與丙○○，
    詎丙○○竟虛構「蔣宗儒」、「蕭智宏」等名義對林晏鈺訛
    稱係代賣方「蔣宗儒」售車，復冒用代售人「蕭智宏」名義
    與林晏鈺簽訂汽車買賣合約書後，即當場將該合約書交予林
    晏鈺收執，足以生損害於「蕭智宏」及林晏鈺。嗣因林晏鈺
    查覺有異而報警，於同年月十五日上午十一時四十分許，在
    彰化縣花壇鄉○○路○段與三芬路路口之「7-11便利超商」
    前交付尾款二十一萬元時，丙○○當場為警查獲，並扣得丙○○所有供犯罪所用之賣車廣告宣傳單十八張、空白買賣契
    約書三紙（起訴書誤載為一紙）及行動電話一支。
二、案經林晏鈺訴由彰化縣警察局彰化分局報請臺灣彰化地方法
    院檢察署檢察官偵查起訴及移送併辦。
    理  由
一、上揭事實，迭據上訴人即被告（以下簡稱被告）丙○○於警
    偵審中均坦承不諱，核與證人甲○○、乙○○於警詢、原審
    審理中、證人林晏鈺於警詢、檢察官訊問時、及證人陳禹彤
    於警詢時證述之情節相符，並有郵政存簿儲金簿影本、好車
    資訊網之資料、行動電話客戶資料查詢、贓物認領保管單、
    汽車買賣合約書、車訊資料、照片在卷足稽，復有被告所有
    供詐欺所用之行動電話一支（門號為○九一五─六六三一三
    七號）、宣傳單十八張及空白汽車買賣合約書三紙扣案可資
    佐證，事證明確，被告犯行堪以認定。
二、查被告行為後，刑法第五十五條牽連犯、第五十六條連續犯
    之規定，業於九十四年一月七日修正公布刪除，並於九十五
    年七月一日施行，則被告之犯行，因行為後新法業已刪除牽
    連犯及連續犯之規定，此刪除雖非犯罪構成要件之變更，但
    顯已影響行為人刑罰之法律效果，自屬法律有變更，依新法
    第二條第一項規定，比較新、舊法結果，仍應適用較有利於
    被告之行為時法律即舊法論以牽連犯或連續犯（最高法院95
    年第8次刑事庭會議決議參照） 。核被告就事實欄(一)、(二)所
    為，均係犯刑法第三百三十九條第一項之詐欺取財罪；就事
    實欄(三)所為，則係犯刑法第二百十六條、第二百十條之行使
    偽造私文書罪及同法第三百三十九條第一項之詐欺取財罪。
    其偽造署押係偽造私文書之階段行為，又其偽造私文書之低
    度行為應為行使偽造私文書之高度行為所吸收，均不另論罪
    。被告上述事實欄(一)、(二)詐欺甲○○、乙○○之犯行，雖未
    經聲請簡易判決，惟此部分與聲請簡易判決處刑書所載詐欺
    被害人林晏鈺部分具有連續犯之裁判上一罪關係，為起訴效
    力所及，依審判不可分原則，本院自應併予審理。被告先後
    多次詐欺取財之犯行，時間緊接，手法相當，觸犯構成要件
    相同之罪名，為連續犯，應依修正前刑法第五十六條之規定
    以一罪論，並加重其刑。又被告行使偽造私文書與詐欺取財
    等二罪間，有方法、目的之牽連關係，應依修正前刑法第五
    十五條規定從一重論以行使偽造私文書罪。原審以被告罪證
    明確，予以論科，固非無見。惟查被告業先後與被害人三人
    達成民事和解，有臺灣彰化地方法院員林簡易庭九十四年度
    員小字第四四七號小額民事判決書、臺灣臺中地方法院九十
    五年度中簡移調字第二二三號調解筆錄、本院九十五年度附
    民字第一六九號和解筆錄附卷可稽，原審未及審酌及此，即
    有未洽。自應由本院予以撤銷改判。爰審酌被告犯罪之動機
    、目的、被害人所受損害，於審理中業與全部被害人達成民
    事和解，其犯後態度良好等一切情狀，量處如主文第二項所
    示之刑。上述汽車買賣合約書之代售人欄偽造之「蕭智宏」
    署押壹枚，應依刑法第二百十九條之規定宣告沒收；又扣案
    之賣車廣告宣傳單十八張、空白買賣契約書三紙及行動電話
    一支（不含ＳＩＭ卡）係被告所有供犯罪所用之物，業據被
    告供陳在卷，爰併予宣告沒收。
據上論斷，應依刑事訴訟法第三百六十九條第一項前段、第三百
六十四條、第二百九十九條第一項前段，刑法第二條第一項前段
、第二百十六條、第二百十條、第三百三十九條第一項、第二百
十九條、第三十八條第一項第二款、修正前刑法第五十五條、第
五十六條，判決如主文。
本案經檢察官沈淑宜到庭執行職務。
中    華    民    國    95    年    9     月    19    日
              刑事第十庭  審判長法  官  林  照  明
                                法  官  蔡  名  曜
                                法  官  唐  光  義
上列正本證明與原本無異。
如不服本判決應於收受送達後十日內向本院提出上訴書狀，其未
敘述上訴之理由者並得於提起上訴後十日內向本院補提理由書（
均須按他造當事人之人數附繕本）。
                                書記官  王  麗  珍
中    華    民    國    95    年    9    月    29    日
                                                      Ｆ


司法院資訊處製作；財團法人民間司法改革基金會備份。
